臺灣高等法院刑事判決　　　　　　　　　　　　　　九十年度上訴字第三三六一號
　　上　訴　人
　　即　被　告　甲○○
右上訴人因違反槍砲彈藥刀械管制條例案件，不服臺灣宜蘭地方法院八十九年度訴字
第一０七號，中華民國九十年八月二日第一審判決（起訴案號：臺灣宜蘭地方法院檢
察署八十八年度偵緝字第四０四號），提起上訴，本院判決如左：
    主  文
原判決撤銷。
甲○○未經許可，持有可發射子彈具有殺傷力之改造手槍，累犯，處有期徒刑壹年陸
月，併科罰金新台幣拾貳萬元，罰金如易服勞役以銀元參佰元即新臺幣玖佰元折算壹
日。
扣案之改造手槍貳支、改造子彈壹顆及制式子彈壹顆均沒收。
    事  實
一、甲○○前於民國八十六年間因違反槍砲彈藥刀械管制條例及麻醉藥品管理條例案
    件，經臺灣宜蘭地方法院分別判處有期徒刑三月及四月確定，應執行有期徒刑六
    月，甫於八十八年三月十五日易科罰金執行完畢，猶不知悔改，竟於不詳時間、
    地點，向不詳年籍姓名之成年人，收受仿ＳＭＩＴＨ＆ＷＥＳＳＯＮ廠轉輪手槍
    製造之玩具槍將槍管內阻鐵車通、改換另行製造之金屬轉輪而成之改造手槍、機
    械性能良好、具有殺傷力之改造手槍（槍枝管制編號：0000000000）
    ，及仿ＳＭＩＴＨ＆ＷＥＳＳＯＮ廠轉輪手槍製造之玩具槍將槍管、轉輪內阻鐵
    車通而成、擊錘撞擊力稍不足、仍可擊發子彈、具有殺傷力之改造手槍（槍枝管
    制編號：0000000000）各一支。並收受玩具槍彈殼加裝直徑約６ＭＭ
    土造金屬彈頭而成具有殺傷力之改造子彈二顆、玩具槍彈殼加裝直徑約６ＭＭ鋼
    珠而成具有殺傷力之改造子彈十顆（另同款子彈三顆經試射結果未能擊發，認不
    具殺傷力；其餘玩具槍彈殼加裝直徑８．６ＭＭ土造金屬彈頭而成之改造子彈二
    顆及玩具槍金屬彈殼二顆，均不具殺傷力）及具有殺傷力之口徑９ＭＭ半自動手
    槍制式子彈一顆。未經主管機關許可，而無故持有上開具有殺傷力之改造手槍二
    支、改造子彈十二顆及制式子彈一顆。嗣於八十八年七月二十九日十七時三十分
    許，在其宜蘭縣宜蘭市○○路校舍巷四十六之六號六樓租屋處，為警當場查獲，
    並扣得上開改造手槍二支、改造子彈十二顆（其中改造子彈十一顆經送鑑試射結
    果僅剩彈殼）及制式子彈一顆。
二、案經宜蘭縣警察局宜蘭分局報告臺灣宜蘭地方法院檢察署檢察官偵查起訴。
    理  由
一、上訴人即被告甲○○未於本院調查審理時到庭答辯，其於原審審理時則矢口否認
    涉有前揭持有槍、彈之犯行，辯稱：扣案的槍、彈均非其所有，係其叔叔方坤睿
    向沈正朗所借，方坤睿因案遭通緝，乃借住其租屋處之客房，因方坤睿會至其房
    間看電視，槍在房間床頭櫃裡面的袋子查獲，其不知道方坤睿竟把槍彈放在其房
    間內云云。經查：
    (一)警方於被告前述租屋處查獲而扣案之改造手槍二支、改造子彈十二顆及制式子
      彈一顆（見八十八年度偵字第二九八一號案卷第十四頁搜索扣押證明筆錄及第
      二十四頁之八十八年度保管字第一０六０號扣押物品清單），經送內政部警政
      署刑事警察局鑑定結果，認係仿ＳＭＩＴＨ＆ＷＥＳＳＯＮ廠轉輪手槍製造之
      玩具槍將槍管內阻鐵車通、改換另行製造之金屬轉輪而成、機械性能良好、具
      有殺傷力之改造手槍（槍枝管制編號：0000000000），及仿ＳＭＩ
      ＴＨ＆ＷＥＳＳＯＮ廠轉輪手槍製造之玩具槍將槍管、轉輪內阻鐵車通而成、
      擊錘撞擊力稍不足、仍可擊發子彈、具有殺傷力之改造手槍（槍枝管制編號：
      0000000000），並認玩具槍彈殼加裝直徑約６ＭＭ土造金屬彈頭而
      成之改造子彈二顆經抽樣一顆試射結果具有殺傷力、玩具槍彈殼加裝直徑約６
      ｍｍ鋼珠而成之改造子彈十顆經試射結果具有殺傷力（另同款子彈三顆經試射
      結果未能擊發，認不具殺傷力；其餘玩具槍彈殼加裝直徑８．６ＭＭ土造金屬
      彈頭而成之改造子彈二顆及玩具槍金屬彈殼二顆，認均不具殺傷力）及口徑９
      ｍｍ半自動手槍手槍制式子彈一顆亦認具有殺傷力，此有該局出具之八十八年
      八月十一日刑鑑字第七六七七六號鑑驗通知書及九十年六月十五日（九十）刑
      鑑字第八０六一五號函在卷可憑 (見前開偵查案卷第三十頁及原審卷第一百十
      三頁)。
    (二)證人方坤睿於原審證稱：「我那時是通緝中所以借住被告住處，我沒有天天住
      ，我只有東西放在那邊，偶而去住而已，我沒有向沈正朗借槍，我不知道槍哪
      裡來的，我沒看過被告拿過那三把槍，甲○○及李淑蓮說槍是我向沈正朗借的
      是不正確的。」 (見原審卷第二十九頁) 等語，而警方搜得扣案槍、彈之宜蘭
      縣宜蘭市○○路校舍巷四十六之六號六樓，係被告之妻李淑蓮所承租，平日係
      由被告及李淑蓮同住，該處客廳有電視，每一個房間均有冷氣，證人方坤睿係
      偶爾借住，只有一些小東西放在那邊等事實，業經證人方坤睿與被告甲○○及
      證人李淑蓮於偵查中對質無訛 (見八十八年偵緝字第四０四號案卷第二十二頁
      、二十三頁) 。是警方查扣之槍、彈處係被告經常居住之處所，被告於偵查中
      亦自承槍、彈係在房間床頭櫃裡面的袋子內查獲 (見八十八年偵緝字第四０四
      號案卷第十頁) ，證人方坤睿既係偶爾借住客房，於客廳有電視，房間均有冷
      氣，並無必要可能進出被告房間可能之情形下，如何於被告所辯於其不知情之
      情況下，放置扣案槍、彈？其所辯確有可疑之處。再者證人沈正朗亦證述：其
      與方坤睿不熟，只知道方坤睿係被告叔叔，其並不知道被告或方坤睿持有槍彈
      的事，這件事係在桃園地檢署檢察官訊問時才知道，被告來土城看守所看我時
      ，他說槍被警察找到，是他叔叔的，我根本不知道那槍是誰的，我在八十八年
      七月二十三日在土城金城路被警察逮捕後就被羈押，不會在二十五日前後出現
      在被告宜蘭東港路住處等語 (見原審卷第九十五頁) 。綜合本案槍、彈查獲之
      地點、位置及證人方坤睿及沈正朗之證詞，被告辯稱扣案槍、彈係證人方坤睿
      向沈正朗所借而放置於前開租屋處一節，尚難採信。
    (三)證人即被告之妻李淑蓮雖於原審調查時到庭證稱：我曾看過方坤睿與沈正郎在
      客廳，當時我有看到一把槍放在桌上，我問方坤睿槍從哪裡來，他親自跟我說
      是向沈正郎借的云云 (見原審卷第八十頁) ，然證人李淑蓮於偵訊時證述：槍
      是方坤睿向沈正朗借的，他有打電話告訴我槍是沈正朗放在那邊的，甲○○人
      應該不會太壞，槍應該不是他的云云 (見八十八年度偵字第二九八一號案卷第
      二十八頁反面、第二十九頁) ，參照證人李淑蓮於原審法院訊問時之證詞係親
      眼目睹云云，然其於偵訊時卻表示係證人方坤睿打電話向其講述，證人李淑蓮
      乃推測槍應該不是被告所有云云，其證詞前後不符，確令人啟疑。再者證人李
      淑蓮係被告之妻，證詞難免迴護，自屬難以採信。
    (四)證人即被告之弟李伯虞於原審雖到庭證稱：我在七月二十九日我哥哥被查獲的
      前四天，地點在我哥哥東港路住處，我看到方坤睿及沈正朗他們二人坐在客廳
      ，桌上放有一把黑色的槍旁邊還有一個袋子，被查獲後晚上六點多，方坤睿有
      打電話我去找他，當面跟我說槍是他向沈正朗借的云云 (見原審卷第八十七頁
      ) 。然查：證人沈正朗係於八十八年七月二十四日即被解送至台灣桃園看守所
      羈押，此有其在監在押資料表乙份可供參照，足見沈正朗不可能在八十八年七
      月二十五日前後出現在被告位在宜蘭家中，是證人李伯虞證稱其曾在七月二十
      九日前四天目睹沈正郎與方坤睿拿出槍來云云，與事實不符，要屬迴護被告之
      詞，委無足採。
    (五)證人游智任雖證述：我曾在八十八年九月、十月，到被告家裡聊天時，看過被
      告叔叔方坤睿從一個包包拿一把黑色短槍在那裡把玩，我有問他這槍從哪裡來
      ，他叔叔說是他的，被告當時只在旁邊看，沒有說話，當時只有我們三人在場
      而已，李淑蓮沒有在場云云 (見原審第一百四十二頁) 。惟被告為警查獲槍彈
      之日期，為八十八年七月二十九日，證人游智任自無可能在八十八年九月、十
      月始見證人方坤睿持槍把玩，其證言自屬可疑，且經原審隔離訊問證人游智任
      及被告，被告卻稱：我只有看到過一次，那次是我和李淑蓮回家時，方坤睿、
      沈正朗二人在客廳說話，我在那一次看到二把槍，游智任那段時間因我叔叔方
      坤睿沒有交通工具，都是他負責載我叔叔，他曾跟我說他有看過我叔叔拿出槍
      來云云 (見原審卷第一百四十四頁) ，核與證人游智任證述其與被告親眼目睹
      方坤睿拿出槍來且沒有沈正朗在旁邊云云，顯然互為矛盾，證人游智任之證詞
      自屬無法採信。
    (六)原審就(1)系案之槍彈非其所有；(2)系案之槍彈非其所放置；(3)系案之槍彈係方
      坤睿所有；(4)系案之槍彈係方坤睿所放置等問題，函請法務部調查局對被告進
      行測謊。經測試被告呈情緒波動之反應，研判有說謊之傾向，此有該局出具之
      （九０）陸（三）字第九００三五三八九號鑑定通知書在卷可參 (見原審卷第
      一百十七頁)。
    綜上所述，證人李淑蓮、李伯虞及游智任雖作有利於被告之證詞，然均有上述明
    顯瑕疵存在，無法據以採信。況衡諸常情，持有槍彈之事係屬重大犯罪，此為社
    會通念所共知，持有槍彈之行為人應不至於在他人面前隨時取出把玩以為炫耀，
    惟若依照被告及證人李淑蓮、李伯虞、游智任之證言，彼等係不同時間分別目睹
    證人方坤睿取出槍彈把玩，此顯然有違常情，可見彼等證人之證詞均係配合被告
    所辯之迴護之詞。是被告辯稱，為事後卸責之詞，無法採信。本件事證明確，被
    告犯行已堪認定。
三、核被告所為，係犯槍砲彈藥刀械管制條例第十一條第四項及第十二條第四項之罪
    名。被告以一行為觸犯上開二罪名，為想像競合犯，依刑法第五十五條之規定，
    應從一重論以之未經許可持有槍支罪名處斷。公訴意旨雖未敘及被告持有制式子
    彈一顆部分之犯行，惟犯罪事實一部起訴者，其效力及於全部，被告持有制式子
    彈一顆之部分，與前述論罪科刑部分具有裁判上一罪關係，基於審判不可分之法
    理，本院自應併予審理。又被告前於八十六年間因違反槍砲彈藥刀械管制條例及
    麻醉藥品管理條例案件，經臺灣宜蘭地方法院分別判處有期徒刑三月及四月確定
    ，應執行有期徒刑六月，甫於八十八年三月十五日易科罰金執行完畢，此有台灣
    高等法院檢察署刑案紀錄簡覆表在卷可憑，其於五年內再犯本件有期徒刑之罪，
    為累犯，應依刑法第四十七條規定，加重其刑。
四、原審據以論罪科刑，固非無見。然八十六年十一月二十四日修正公布之槍砲彈藥
    刀械管制條例第十九條原規定：「犯第七條、第八條、第十條、第十一條、第十
    二條第一項至第三項、第十三條第一項至第三項之罪，經判處有期徒刑者，應於
 刑之執行完畢或赦免後，令入勞動場所，強制工作，其期間為三年。」。惟前開
    有關宣告強制工作之規定，業經刪除，並於九十年十一月十四日經總統以 (九０
    ) 華總一義字第九０００二二三四七０號令公布，於同年月十六日生效，是被告
    於犯罪後法律已有變更，以新法較有利於被告，依刑法第二條第一項前段之規定
    ，應適用裁判時之法律。原審未及審酌法律之變更，自有未洽。被告未具理由提
    起上訴，雖無理由，然原判決既有前述可議之處，自應由本院予以撤銷改判。爰
    審酌被告之素行不良、持有槍彈之數量、對社會治安所生之危害、否認犯行及犯
    罪後態度等一切情狀，量處如主文第二項所示之刑，並就所處罰金部分併諭知易
    服勞役之折算標準。扣案之改造手槍二支、改造子彈一顆（其餘十一顆業經送鑑
    試射結果僅剩彈殼）及制式子彈一顆，均係違禁物，不問屬於犯人與否，應依法
    併予宣告沒收之。又其餘改造子彈十一顆，經送鑑試射結果僅剩彈殼，已非屬違
    禁物，無從併予宣告沒收。另扣案之玩具槍彈殼加裝直徑８．６ＭＭ土造金屬彈
    頭而成之改造子彈二顆、玩具槍金屬彈殼二顆及玩具槍彈殼加裝直徑約６ＭＭ鋼
    珠而成具有殺傷力之改造子彈三顆，經試射結果，認均不具殺傷力，此有內政部
    警政署刑事警察局出具之前述八十八年八月十一日刑鑑字第七六七七六號鑑驗通
    知書及九十年六月十五日（九十）刑鑑字第八０六一五號函在卷可憑，非屬違禁
    物，無從宣告沒收，併此敘明。
五、被告經合法傳喚，無正當理由不到庭，爰不待其陳述，逕行判決。
據上論斷，應依刑事訴訟法第三百七十一條、第三百六十九條第一項前段、第三百六
十四條、第二百九十九條第一項前段、槍砲彈藥刀械管制條例第十一條第四項、第十
二條第四項，刑法第十一條前段、第二條第一項前段、第五十五條、第四十七條、第
四十二條第二項、第三十八條第一項第一款，罰金罰鍰提高標準條例第二條，現行法
規所定貨幣單位折算新臺幣條例第二條，判決如主文。
本案經檢察官謝英民到庭執行職務。
中      華      民      國      九十一      年     三     月     七     日
                              臺灣高等法院刑事第五庭
                                  審判長法  官  曾  德  水
                                        法  官  趙  功  恆
                                        法  官  蘇  素  娥
右正本證明與原本無異。
如不服本判決應於收受送達後十日內向本院提出上訴書狀，其未敘述上訴之理由者並
得於提起上訴後十日內向本院補提理由書（均須按他造當事人之人數附繕本）。
                                        書記官  葉  國  乾
中      華      民      國      九十一      年     三     月     七     日
附錄    本判決論罪科刑法條：
槍砲彈藥刀械管制條例第十一條第四項
未經許可，持有、寄藏或意圖販賣而陳列第一項所列槍砲者，處一年以上七年以下有
期徒刑，併科新臺幣七百萬元以下罰金。
槍砲彈藥刀械管制條例第十二條第四項
未經許可，持有、寄藏或意圖販賣而陳列子彈者，處五年以下有期徒刑，併科新臺幣
三百萬元以下罰金。
